臺灣臺中地方法院民事判決
110年度勞簡字第111號
原      告  卓軒影  
被      告  楊鵑菱即楊記雞行


上列當事人間請求給付資遣費等事件，本院於民國111年1月4日
言詞辯論終結，判決如下：
    主  文
一、被告應提繳新臺幣伍萬零貳佰參拾伍元至原告設於勞動部勞
    工保險局之勞工退休金個人專戶。
二、原告其餘之訴駁回。
三、訴訟費用由被告負擔二分之一，餘由原告負擔。
四、本判決第一項得假執行；但被告如以新臺幣伍拾壹萬陸仟零
    玖元為原告預供擔保，得免為假執行。
五、原告其餘假執行之聲請駁回。
    事實及理由
一、原告主張：原告自民國108年8月29日起受僱於被告，每月工
    資為新臺幣（下同）40,000元，嗣於108年10月調整為45,00
    0元，108年11月起調整為48,000元，109年4月起再調整為50
    ,000元。詎被告於110年2月1日以不適任為由解僱原告，尚
    積欠原告資遣費35,695元及預告期間工資33,333元，且未按
    月提繳退休金至原告設於勞動部勞工保險局之勞工退休金個
    人專戶（下稱勞退專戶），被告應提繳50,235元至原告之勞
    退專戶。爰依勞動基準法（下稱勞基法）第16條、勞工退休
    金條例（下稱勞退條例）第12條第1項、第31條第1項規定提
    起本件訴訟等語，並聲明：㈠被告應給付原告69,028元及自
    起訴狀繕本送達翌日起至清償日止，按週年利率百分之5計
    算之利息。㈡被告應提繳50,235元至原告之勞退專戶。㈢願供
    擔保請准宣告假執行。
二、被告則以：被告員工之工資均不同，原告每月底薪為30,300
    元，因原告表示對外積欠債務，要求不要投保勞健保及提繳
    退休金，由被告以現金補貼，加計補貼及全勤獎金後，原告
    每月工資為35,000元。原告於110年2月1日以沒有年終獎金
    為由自請離職，被告有結算4日工資及補貼共約4,800元，並
    以整數5,000元給付原告，原告於3分鐘後表示欲繼續工作至
    過年後，被告當下答覆原告已自請離職，但被告亦曾向原告
    之配偶丁晨維表示可同意原告回來工作等語，資為抗辯，並
    聲明：㈠原告之訴及假執行之聲請均駁回。㈡如受不利判決，
    願供擔保請准宣告假執行。
三、本件原告主張於108年8月29日至110年2月1日受僱於被告，
    為被告所不爭執（見本院卷第70頁）。原告另主張於110年2
    月1日遭被告解僱，被告應給付資遣費及預告期間工資，並
    應提繳退休金至原告之勞退專戶等節，則為被告所否認，並
    以前詞置辯。茲分述如下：
  ㈠資遣費及預告期間工資部分：
　⒈按當事人主張有利於己之事實者，就其事實有舉證之責任。
    民事訴訟法第277條定有明文。所謂舉證係指就爭訟事實提
    出足供法院對其所主張者為有利認定之證據而言，若所舉證
    據，不能對其爭訟事實為相當之證明，自無從認定其主張為
    真正。次按民事訴訟如係由原告主張權利者，應先由原告負
    舉證之責，若原告先不能舉證，以證實自己主張之事實為真
    實，則被告就其抗辯事實即令不能舉證，或其所舉證據尚有
    疵累，亦應駁回原告之請求。本件原告主張於110年2月1日
    遭被告解僱，其已於110年2月2日申請勞資爭議調解，並請
    求被告給付資遣費及預告期間工資，即應就原告於110年2月
    1日係遭被告解僱之事實負舉證責任。
　⒉經查，原告雖提出丁晨維與被告間之通訊軟體LINE對話紀錄
    影本為證，惟觀諸原告所提出之對話紀錄（見本院卷第23至
    27、75至93、101、127至135頁），僅能證明原告於110年2
    月1日離職，而被告結算工資後，原告曾表示希望繼續工作
    至過年後，被告則回覆丁晨維稱原告若欲繼續工作至除夕，
    其可同意，但原告須完成分內工作，試著拿菜刀學切雞丁等
    語，尚難僅以前揭對話紀錄認定原告於110年2月1日係遭被
    告解僱，且原告除前揭對話紀錄外，並未就原告於110年2月
    1日係遭被告解僱之事實提出任何證據以明其說，原告主張
    其於110年2月1日遭被告解僱云云，尚難憑取。
　⒊按勞基法為保障勞工之工作權，規定雇主除因勞工有勞基法
    第12條第1項所列各款情形之一，得不經預告約止契約，且
    對勞工不給付資遣費外，雇主須有同法第11條及第13條但書
    之事由，始得經預告勞工而終止勞動契約，但仍須給付勞工
    資遣費(勞基法第16條、第17條參照)。至於勞工有同法第14
    條情形之一時，不得預告而終止契約，惟雇主仍應對勞工發
    給資遣費（同法第14條第1項、第17條參照），足見立法係
    兼顧勞資雙方之利益。又勞基法關於資遣費之規定，既係為
    保護勞工而設，則勞工與雇主同意終止勞動契約與以上開規
    定終止勞動契約得請求發給勞工資遣費之情形自屬有間，勞
    工應無資遣費之請求權。承前所述，丁晨維與被告間之對話
    紀錄，無從證明原告於110年2月1日係遭被告解僱，且原告
    於110年2月1日離去工作處所即未再提供勞務，足徵原告係
    自行離職，兩造間之勞動契約係於斯時即因原告離職而終止
    ，而非於原告110年2月2日申請勞資爭議調解時始終止，參
    諸前揭說明，原告自無資遣費之請求權，是原告依勞退條例
    第12條第1項規定，請求被告給付資遣費35,695元，應屬無
    據。
　⒋又按「雇主依第十一條或第十三條但書規定終止勞動契約者
    ，其預告期間依左列各款之規定：一、繼續工作三個月以上
    一年未滿者，於十日前預告之。二、繼續工作一年以上三年
    未滿者，於二十日前預告之。三、繼續工作三年以上者，於
    三十日前預告之」、「雇主未依第一項規定期間預告而終止
    契約者，應給付預告期間之工資」，勞基法第16條第1項、
    第3項定有明文。經查，本件兩造勞動契約之終止，並非因
    雇主即被告行使勞基法第11條或第13條但書之終止權所致，
    則原告請求被告給付20日預告期間之工資33,333元，亦無理
    由。
  ㈡提繳勞工退休金部分：
  ⒈按當事人主張有利於己之事實者，就其事實有舉證之責任。
    但法律別有規定，或依其情形顯失公平者，不在此限，民事
    訴訟法第277條規定甚明。又按雇主應置備勞工工資清冊，
    將發放工資、工資各項目計算方式明細、工資總額等事項記
    入。工資清冊應保存5年，勞基法第23條第2項定有明文。而
    勞工請求之事件，雇主就其依法令應備置之文書，有提出之
    義務，勞動事件法第35條亦有明文。被告依法既有備置及保
    存勞工工資清冊之義務，且應載明發放工資、工資計算項目
    、工資總額等事項，依勞動事件法第35條規定，被告自有於
    本件訴訟中提出工資清冊之義務。而被告於給付包含原告在
    內之員工工資時，均係以現金發放，並未依法置備工資清冊
    ，致無法於本件訴訟中提出工資清冊，用以證明原告任職期
    間之工資數額，如仍令原告就其工資數額負舉證責任，顯失
    公平，依民事訴訟法第277條但書規定，自應由被告就原告
    任職期間之工資數額提出反證以證明之。
  ⒉卷附原告與訴外人即被告員工陳建志於110年3月8日之LINE對
    話內容（見本院卷第107頁），原告詢問陳建志：你當初怎
    麼會知道他（即被告）給我升到5萬薪等語，陳建志稱：想
    就知道了，阿良有升，你就會升，正常是第二個月或第三個
    月升等語。堪認原告主張其自108年8月29日受僱於被告起工
    資為40,000元，其後陸續調整為45,000元、48,000元、50,0
    00元等情，非不可信。
  ⒊此外，被告復未能提出其他證據可資證明原告任職期間之工
    資各項目計算方式明細及工資總額，依照前揭說明，應認原
    告主張其自108年8月29日起工資為40,000元，嗣於108年10
    月調整為45,000元，108年11月起調整為48,000元，109年4
    月起再調整為50,000元等語，應為可採。
  ⒋按雇主應為適用勞退條例之勞工，按月提繳退休金，儲存於
    勞工保險局設立之勞工退休金個人專戶。雇主每月負擔之勞
    工退休金提繳率，不得低於勞工每月工資百分之6，勞退條
    例第6條第1項、第14條第1項定有明文。依同條例第31條第1
    項規定，雇主未依該條例之規定按月提繳或足額提繳勞工退
    休金，致勞工受有損害者，勞工得向雇主請求損害賠償。該
    專戶內之本金及累積收益屬勞工所有，僅於未符合同條例第
    24條第1項所定請領退休金規定之前，不得領取。是雇主未
    依該條例之規定，按月提繳或足額提繳勞工退休金者，將減
    損勞工退休金專戶之本金及累積收益，勞工之財產受有損害
    ，自得依該條例第31條第1項規定請求損害賠償；於勞工尚
    不得請領退休金之情形，亦得請求雇主將未提繳或未足額提
    繳之金額繳納至其退休金專戶，以回復原狀（最高法院101
    年度台上字第1602號判決意旨參照）。
  ⒌被告雖辯稱因原告表示對外積欠債務，要求不要提繳退休金
    ，由被告以現金補貼，被告始未為原告提繳退休金云云。縱
    使被告上開抗辯為真，但依據勞退條例第14條規定雇主每月
    負擔之勞工退休金提繳率，不得低於勞工每月工資百分之6
    ，此一規定屬強制規定，被告既為雇主，對此法規應知悉，
    且被告所屬員工並非僅原告一人，對於攸關勞工權益、雇主
    義務之規範，自難因與員工達成協議而免除其法定義務。是
    被告為此抗辯，要無可採。
  ⒍查原告任職期間為108年8月29日至110年2月1日，每月工資如
    附表「每月工資」欄所示，業如前述，被告每月應為原告提
    繳之退休金如附表「應提繳退休金」欄所示，惟被告未按月
    提繳，致原告受有損害，則原告依勞退條例第31條第1項規
    定，請求被告提繳50,235元至原告之勞退專戶，自屬有據。
四、綜上所述，原告依勞退條例第31條第1項規定，請求被告提
    繳50,235元至原告之勞退專戶，為有理由，應予准許。逾此
    範圍之請求，為無理由，應予駁回。
五、本件係就勞工之給付請求，為雇主敗訴之判決，依勞動事件
    法第44條第1項規定，應依職權宣告假執行，並依同條第2項
    規定，職權宣告被告預供擔保後，得免為假執行。至原告就
    敗訴部分所為之聲請，因訴之駁回而失所依據，不予准許。
六、訴訟費用負擔之依據：民事訴訟法第79條。　
中　　華　　民　　國　　111 　年　　2 　　月　　8 　　日
                  勞動法庭    法  官  董惠平
正本係照原本作成。
如對本判決上訴，須於判決送達後20日內向本院提出上訴狀。如
委任律師提起上訴者，應一併繳納上訴審裁判費。
中　　華　　民　　國　　111 　年　　2 　　月　　8 　　日
                              書記官  劉雅玲
附表：
年度 月份 每月工資 月提繳工資 應提繳退休金 （元以下四捨五入） 108 8 40,000 40,100 160 108 9 40,000 40,100 2,406 108 10 45,000 45,800 2,748 108 11 48,000 48,200 2,892 108 12 48,000 48,200 2,892 109 1 48,000 48,200 2,892 109 2 48,000 48,200 2,892 109 3 48,000 48,200 2,892 109 4 50,000 50,600 3,036 109 5 50,000 50,600 3,036 109 6 50,000 50,600 3,036 109 7 50,000 50,600 3,036 109 8 50,000 50,600 3,036 109 9 50,000 50,600 3,036 109 10 50,000 50,600 3,036 109 11 50,000 50,600 3,036 109 12 50,000 50,600 3,036 110 1 50,000 50,600 3,036 110 2 50,000 50,600 3,036 總計    50,235